臺灣新竹地方法院民事判決　九十二年度訴字第五○五號
　　原　　　告　乙○○
　　訴訟代理人　林思銘律師
　　複　代理人　劉雅萍律師
　　　　　　　　曾立凱
　　被　　　告　戊○○
　　　　　　　　丙○○○○○○.
　　訴訟代理人　甲○○
　　　　　　　　丁○○
右當事人間損害賠償事件，本院於中華民國九十三年三月五日言詞辯論終結，判決如
左：
    主      文
被告應連帶給付原告新臺幣貳拾玖萬柒仟零玖拾陸元。
原告其餘之訴駁回。
訴訟費用由被告連帶負擔二分之一，餘由原告負擔。
本判決第一項得假執行，但被告如以新臺幣拾萬元為原告預供擔保，得免為假執行
。
原告其餘假執行之聲請駁回。
    事      實
一、原告方面：
  （一）聲明：被告應連帶給付原告新台幣（下同）六十二萬四千九百六十七元，併
        願供擔保請准宣告假執行。
  （二）陳述：原告所有之ＪＴ－六九八八號賓士牌汽缸三千ＣＣ自用小客車（以下
        簡稱系爭車輛），於九十二年三月十八日由原告之夫林政平駕駛外出，行駛
        至新竹市○○路時，適有受僱於被告傅政芳（即祥宏煤氣行）之被告黃政陽
        ，駕駛自用小貨車運送煤氣時，因該自用小貨車機械故障而翻覆闖入逆向車
        道，撞擊原告所有之系爭車輛，致系爭車輛遭毀損。系爭車輛經送修復共有
        四十一萬零二百三十三元之零件費用及二十一萬四千六百四十四元之工資費
        用。從而，依據民法第一百八十四條、一百九十六條及第一百八十八條之規
        定，請求被告連帶賠償上開之修理費用。
  （三）對被告抗辯所為之陳述：
        修理材料依其性質應有獨立與附屬之別，若修理材料對於物之本體而言，已
        具獨立存在之價值，因其更新之結果，將促成物於修繕後使用效能之提昇或
        交換價值之增加，則侵權行為之被害人未於依民法第二百十四條之規定，催
        告請求回復原狀之前，逕行以新品之價值請求全額賠償，與舊品相較，勢將
        造成額外利益，與損害賠償僅在填補損害之原理有違，故此部份之請求，自
        非必要，應予以折舊，但修理材料之本身不具獨立價值，僅能附屬他物而存
        在，或須與他物結合方能形成功能之一部者，其更新之結果，既無法提昇使
        用效能，復無法增加交換價值，就另請求以新品替代，亦無獲取額外利益可
        言，於此種情形下，侵權行為之被害人以新品修繕，就其價額請求賠償，自
        屬相當，無須予以折舊。從而，原告於未獲取超越原物使用或交換利益之前
        提下就物之附屬部分，請求以新品替代，其費用應屬必要，原告請求因此支
        出之修理費用應屬合理。
  （四）證據：提出預期發票乙紙、統一發票四紙、照片十五幀、預期發票、估價單
        八幀，並請求向訴外人聯立汽車有限公司查詢原告支出之修理費用及內容。
二、被告傅政芳方面：
   （一）聲明：原告之訴駁回，如受不利益之判決請准供擔保宣告免為假執行。
   （二）陳述：原告就本件車禍之發生是否與有過失，應提交車禍鑑定委員會鑑定
               以明肇事責任。原告請求修理費用應提出發票或收據，不能僅以估
               價單即請求賠償。另原告支出之修理費應按車輛使用之年資為折舊
               計算。如修理費用逾越現值，被告則無需負擔超過現值部分之修理
               費用。本件車禍發生時，即由被告委任承保車輛第三人責任險之中
               央產物保險理賠人員郭彥良及方世鵬在聯立汽車有限公司修理廠內
               勘查車輛受損之狀況，併開立六紙估價單，該估價單就工資及零件
               等均有明細可供核對，該明細與原告所提出之憑據出入甚大，被告
               否認原告所提出之單據為真。
   （三）證據：提出估價單六紙為證。
三、被告戊○○方面：
    被告戊○○未於言詞辯論期日到場，亦未提出準備書狀作何聲明或陳述。
四、本院依職權向新竹市警察局調閱本件車禍之相關資料。
    理      由
一、程序方面：
    本件被告戊○○經合法通知，未於言詞辯論期日到場，核無民事訴訟法第三百八
    十六條各款所列情形，爰依原告聲請，由其一造辯論而為判決。
二、得心證之理由：
  （一）原告主張系爭車輛於九十二年三月十八日在新竹市○○路，為受僱於被告傅
        政芳（即祥宏煤氣行）運送煤氣之被告戊○○，因所駕駛自用小貨車機械故
        障而翻覆闖入逆向車道撞毀之事實，業據本院向新竹市警察局調閱本件車禍
        之道路交通事故現場圖乙幀、道路交通事故調查報告表二紙、交通事故談話
        紀錄表三紙、現場照片九幀附卷可參，堪信為真。被告傅政芳雖辯稱，本件
        原告可能有與有過失，應送鑑定云云。然查，被告戊○○運送煤氣駕駛之小
        貨車，因機械故障翻覆，而闖入原告之夫所駕駛之車道內，撞毀原告所有之
        系爭車輛，已如上述。原告之夫駕駛原告所有之系爭車輛行駛於正常車道內
        ，遭被告傅政芳僱用之被告戊○○撞毀，自難謂其有何過失，被告傅政芳上
        開抗辯，並無理由。其請求就本件車禍之過失責任送鑑定，亦無必要。按被
        告傅政芳及其所僱用之被告戊○○，均應注意所使用車輛機械之保養，能注
        意而未注意致被告戊○○所駕駛之車輛翻覆闖入原告之夫行駛之車道內撞毀
        原告所有之系爭車輛，致發生本件車禍案件，被告戊○○自有過失，且與原
        告車輛受損具有因果關係。從而，原告主張依民法第一百八十四條第一項及
        第一百八十八條規定，依侵權行為及僱用人連帶賠償責任之法律關係請求被
        告連帶賠償損害，自屬有據。
  （二）又不法毀損他人之物者，應向被害人賠償其物因毀損所減少之價額，民法第
        一百九十六條定有明文。復按，物被毀損時，被害人除得依民法第一百九十
        六條請求賠償外，並不排除民法第二百十三條至第二百十五條之適用，依民
        法第一百九十六條請求賠償物被毀損所減少之價額，得以修復費用為估定之
        標準，但以必要者為限（例如︰修理材料以新品換舊品，應予折舊），亦有
        最高法院七十七年度第九次民事庭會議之決議、同院六十年度臺上字第一五
        ０五號判決及七十三年度臺上字第一五七四號等判決可資參照。原告主張其
        裝修零件並未提昇物之使用效能及交易價值而認不需扣除折舊云云。然查汽
        車零件本均有其使用期限，零件使用時間越長效能越低，並有更換之必要，
        故更換新零件，不但增加其汽車使用之效能，且就交易價值亦有提昇之效果
        ，故零件部分應為折舊之計算，原告上開主張尚非有理。原告主張其所有之
        車輛遭被告戊○○撞毀後，支出修理費用為四十一萬零二百三十三元之零件
        費用及二十一萬四千六百四十四元之工資費用，共計六十二萬四千九百六十
        七元之事實，業據其提出預期發票乙紙、統一發票四紙、照片十五幀、預期
        發票、估價單八幀為證。但經本院向聯立汽車有限公司查詢原告支出之修理
        費用及內容則為零件部分三十九萬一千五百九十一元、工資部分為二十五萬
        七千九百三十七元，應以聯立汽車公司之函覆為可採。被告雖另提出聯立公
        司之估價單影本辯稱，修理費用應僅有四十七萬九千六百一十七元云云。然
        查，原告車輛所受之損害有附卷照片可參，核對其提出之估價單與損害部分
        ，並無不符之處，且其確實在訴外人聯立汽車有限公司支出修理用，已如上
        述，被告所提出之估價單為車禍之初勘查所得，但此僅為聯立汽車有限公司
        初堪之結果，但仍應以公司實際修復後結算之結果為準，尚不能以實際修復
        之結果，超過初堪之結果，即認實際修復結算之結果不實。況被告並未具體
        指出實際修復之結果有何處並非本件車禍撞毀造成，而僅以實際修復結果與
        初勘結果不符，即否認原告之修車支出，難謂可採。
  （三）依原告所提出之修復費用單據及訴外人聯立公司所提出之修車明細，工資部
        分二十五萬七千九百三十七元、零件部分為三十九萬一千五百九十一元，共
        計六十四萬九千五百二十八元。惟因係以新零件更換舊零件之零件折舊部分
        非屬必要費用，應予扣除，依行政院所頒定之「固定資產耐用年數表」及「
        固定資產折舊率表」之規定，自小客車之耐用年數為五年，依定率遞減法每
        年折舊千分之三六九，但採用定律遞減法，其最後一年之折舊額，加歷年折
        舊累計額，其總和不得車過該資產成本原額之十分之九。系爭自小客車為八
        十年九月十七日出廠，至本件事故發生時（九十二年三月十八日）時雖已有
        十一年又六個月零一日之使用期間，又營利事業所得稅結算申報查核準則第
        九十五條第八項規定「依固定資產提列折舊採用定率遞減法者，以一年為計
        算單位，其使用期間未滿一年者，按實際使用之月數相當於全年之比例計算
        之，不滿一月者，以月計」，是系爭自小客車之使用期間為十一年七個月，
        於超過五年時，其折舊額已超過資產成本原額之十分之九，故其折舊後之殘
        值應以資產成本原額之十分之一計算，即三萬九千一百五十九元，（元以下
        四捨五入）原告所得請求之零件費用為三萬九千一百五十九元，故原告所得
        請求之車損修理費用合計為二十九萬七千零九十六元（計算方式為：
        39159++257937=297096）。從而，原告主張依民法第一百八十四條第一項前
        段及第一百八十八條第一項前段之規定，訴請被告連帶給付二十九萬七千零
        九十六元之修車費，洵屬有據，應予准許，原告請求超過上開部分為無理由
        應予駁回。
  （四）本件判決第一項所命給付之金額未逾五十萬元，應依職權宣告假執行，原告
        聲明願供擔保請求為假執行之宣告，於五十萬元內應認僅有促請本院依職權
        為假執行宣告之效力，超越五十萬元部分之假執行聲請應駁回之。另被告傅
        政芳部分依其聲請、被告戊○○部分依職權，均宣告得預供擔保免為假執行
三、結論：據上論斷：原告之訴為一部有理由，一部無理由，並依民事訴訟法第七十
    九條、第三百八十五條第一項前段、第三百八十九條第一項第五款、第三百九十
    二條第二項，判決如主文。
中　　　華　　　民　　　國　　九十三　　年　　　三　　　月　　二十六　　日
                                  臺灣新竹地方法院民事第一庭
~B法　　　官　黃珮禎
右為正本係照原本作成。
如對本判決上訴，須於判決送達後廿日內向本院提出上訴狀。
~B法院書記官　彭連喜
中　　　華　　　民　　　國　　九十三　　年　　　三　　　月　　三十一　　日
